臺灣雲林地方法院民事判決　九十年度重訴字第一五八號
　　原　　　告　戊○○
　　　　　　　　甲○○
　　　　　　　　己○○
　　　　　　　　壬○○
　　　　　　　　庚○○
　　　　　　　　丁○○
　　訴訟代理人　辛○○
　　法定代理人　乙○○
　　訴訟代理人　丙○○
右當事人間請求損害賠償事件，本院判決如左：
    主    文
原告之訴駁回。
訴訟費用由原告負擔。
    事    實
甲、原告方面：
一、聲明：被告應連帶給付原告戊○○新台幣（下同）三百萬元、甲○○二百五十萬
          元、己○○、壬○○、辛○○、庚○○、丁○○各二百萬元及均自起訴狀
          繕本送達翌日起至清償日止，按年息百分之五計算之利息。
二、陳述：
（一）被告SA BORANDE，係泰國籍勞工，前於民國九十年六月二十五日十三時二十分
      許，無照駕駛訴外人康捷工程有限公司〔下簡稱康捷公司〕所有已報廢之無牌
      照藍色自用小貨車，載同貨物及二名工地外勞同事，沿雲林縣口湖鄉○○村○○路由西往東方向行駛，途經該東安路四十二號前與產業道路之交岔路口時，
      原應注意行車速度，應依標誌規定，當地速限每小時四十公里，且行經無號誌
      交岔路口時，疏未注意減速慢行、及注意車前狀況，被告SA BORANDE竟貿然以
      時速六十公里以上之速度超速疾駛，致撞及被害人楊炳坤，並為小貨車輾過，
      受有胸部挫傷之傷害，引起胸腹胸內出血而死亡。其刑事過失致死罪部分，已
      經檢察官起訴，並經本院判處罪刑在案。
（二）被告SA BORANDE係太平洋建設股份有限公司〔下簡稱太平洋公司〕依相關法令
      ，向主管機關依法申請而引進之外勞，並擔任太平洋公司承作之國道西濱高速
      公路六０、六一標工程工務事宜，在太平洋公司設置之工務所居住，並由太平
      洋公司負責指揮，僱請並從事該工程工務，係從事職務之人，屬太平洋公司之
      受僱人，其執行工作致楊炳坤死亡，依民法第一百八十八條第一項前段之規定
      ，被告太平洋公司自應與被告SA BORANDE負連帶賠償責任。
（三）請求連帶賠償慰撫金數額，分別如左：(1)原告戊○○年屆八十歲，一直由死者
      奉養，得以安享天年，聞此惡耗，白髮人送黑髮人為人間最大痛苦，其哀傷程
      度非筆墨所得形容，評估被告及其僱用人之身份、地位及經濟狀況等關係，請
      求賠償慰撫金三百萬元。(2)原告甲○○與死者結褵四十年，婚姻存續期間相互
      照顧，共渡人間疾苦，被告所為，致先夫因而逝世，原告面臨痛苦，非言語所
      能描述，為此請求慰撫金二百五十萬元。(3)原告己○○、壬○○、辛○○、庚○○、丁○○均由死者扶養成年，更見原告等人事業有成，獲選為口湖鄉模範
      父親代表，死者享此殊榮之際，因此過失致死，除死者無法享此榮譽外，更令
      原告哀傷不已，且死者為家中精神支柱，遭此惡耗，為人子女，悲哀之心，不
      言可喻，為此各請求二百萬元等語。
（四）對被告太平洋公司抗辯之陳述：
  １、被告SA BORANDE係太平洋公司引進之外勞，被告SA BORANDE係「人」，自不能
      為契約之標的，被告太平洋公司認該外勞係長期租給康捷公司，顯違公序良俗
      ，亦是太平洋公司推卸責任之詞。該外勞既係太平洋公司引進，並由太平洋公
      司派遣至康捷公司承包之工程工作，受太平洋公司外勞管理主任吳劍烽管理，
      並居住其提供之宿舍，被告SA BORANDE顯係太平洋公司所僱用，並受其指揮監
      督，因此，其等有僱傭關係。
  ２、按就業服務法第四十二條規定：外國人未經僱主申請許可，不得在中華民國境
      內工作；同法第五十條亦規定：外國人受聘從事工作，在聘僱許可有效期間內
      ，如需轉換僱主或工作，應事先由新僱主與原僱主共同申請許可。但受聘從事
      同法第四十三條第一項第七款至第九款之規定工作者，不得轉換僱主及工作。
      查被告SA BORANDE係太平洋公司依就業服務法第四十三條第一項第八款規定，
      為因應國家重要建設工程或經濟社會發展需要，經中央主管機關指定之工作申
      請許可，並在中華民國境內工作，被告SA BORANDE既係太平洋公司選任，並由
      太平洋公司外勞管理人員吳劍烽負責監督其職務之執行、及日常生活事務管理
      ，由此可知被告SA BORANDE係受僱於太平洋公司無誤。
  ３、被告SA BORANDE既屬太平洋公司僱用，其執行工作致被害人楊炳坤死亡，太平
      洋公司自應與之負連帶賠償責任。
三、證據：提出車禍事故證明書、起訴書、太平洋公司六０、六一標工務所名片、模
          範父親當選媒體資料等影本為證。
乙、被告方面：
一、聲明：如主文所示。
二、陳述：
（一）按民法第一百八十八條所稱「受僱人」，係以事實上僱傭關係為準。僱用人應
      負損害賠償責任者，係以選任或監督受僱人有過失為原因，則解釋是否受僱人
      ，應以僱用人對其選任或監督有無責任，以為決定標準。是凡客觀上被他人使
      用，為之服勞務而受其監督者，均應認為受僱人，最高法院著有四十五年度台
      上字第一五九九號及五十七年度台上字一六六三號判例可參。被告太平洋公司
      雖負責引進外勞，惟被告SA BORANDE係長期租給康捷公司管理使用，客觀上為
      康捷公司使用及服勞務，並受康捷公司指揮監督。因此，其自屬康捷公司之受
      僱人，應屬無疑。
（二）又得標業者，如擬將其工程分包予其他廠商時，得標業者得於報經同意後，調
      派其所聘僱之外籍勞工至該分包工程工作，行政院勞工委員會八十三年三月七
      日台八三勞職業字第六九０九０號公告在案。再者，選任受僱人及監督其職務
      之執行，已盡相當之注意或縱加以相當之注意而仍不免發生損害者，僱用人不
      負損害賠償責任，民法第一百八十八條第一項但書亦有明文。本件依前揭公告
      ，被告太平洋公司本得將引進之外勞即被告SA BORANDE調派予康捷公司，是被
      告SA BORANDE在康捷公司分包之工程工作，自應聽從康捷公司之指揮進行工作
      ，故康捷公司與被告SA BORANDE具有事實上之僱傭關係。被告太平洋公司將被
      告SA BORANDE調派至康捷公司，亦要求該公司指派外勞從事工作時，應遵守相
      關法令及規定，並簽立安全切結書為憑。是被告太平洋公司實已盡相當注意及
      監督義務，依前揭但書規定，難認被告太平洋公司應負連帶損害賠償責任。
（三）被告SA BORANDE於九十年六月二十五日十一時二十分許，駕駛康捷公司所有未
      懸掛車牌之小貨車肇事，致被害人楊炳坤死亡，事後康捷公司與原告以三百三
      十萬元和解，並簽立和解協議書為證。康捷公司所以和解並簽立和解書，乃基
      於外勞即被告SA BORANDE之僱用人，是其同意負擔肇事車輛所有人應負之強制
      汽車第三人責任險一百四十萬元外，另給付一百九十萬元作為賠償原告之損害
      。而當時原告不信任被告康捷公司信用，和解金中有一百二十萬元支票，係由
      被告太平洋公司簽發交付，嗣再從應付與康捷公司工程款項扣除，以促成康捷
      公司達成和解。
（四）原告明知康捷公司已基於僱用人地位和解，復就同一事件認被告太平洋公司為
      外勞SA BORANDE之僱用人重複請求，應屬無據。又因連帶債務人中之一人為清
      償、代物清償、提存、抵銷或混同而債務消滅者，他債務人亦同免其責任。民
      法第二百七十四條定有明文。本件退萬步言，縱認被告太平洋公司應與康捷公
      司負共同侵權行為之連帶損害賠償責任者，因康捷公司既與原告達成和解，且
      從和解書第二項約定以觀，原告顯有消滅全部債務而拋棄所有請求權之意思，
      依前揭法條規定，被告亦得主張免責。
（五）又慰撫金之量定，應斟酌該受僱人及應負連帶賠償責任之僱用人，並被害人暨
      其父、母、子、女、配偶之身份、地位及經濟狀況等關係定之，此有最高法院
      七十六年台上字第一九０八號判例足參。被告太平洋公司近年來，因投資環境
      大不如前，社會景氣指數頻亮紅燈，被告太平洋公司屢經虧損，原告分別請求
      慰撫金高達一千五百五十萬元，顯違判例意旨，並屬無據等語。
三、證據：提出債權債務轉讓書、和解協議書、支票、收據、行政院勞工委員會公告
          、及太平洋公司損益表等影本資料為證。
    理　　由
一、原告起訴主張：被告SA BORANDE，係泰國籍勞工，前於右揭時地，無照駕駛康捷
    公司所有報廢之小貨車，載同貨物及二名工地外勞同事，疏未注意而撞及被害人
    楊炳坤，致其胸部挫傷而引起胸腹胸內出血死亡，其刑事過失致死罪部分，已經
    檢察官起訴，並經本院判處罪刑在案。被告SA BORANDE係太平洋公司依相關法令
    引進之外勞，並擔任太平洋公司承作之國道西濱高速公路六０、六一標工程工務
    ，在太平洋公司設置之工務所居住，並由太平洋公司負責指揮，僱用從事該工程
    工務，應屬太平洋公司之受僱人，其執行職務致楊炳坤死亡，依民法第一百八十
    八條第一項前段之規定，被告太平洋公司自應與之負連帶賠償責任。原告戊○○
    年屆八十歲，一直由死者奉養，得以安享天年，聞此惡耗，白髮人送黑髮人為人
    間最大痛苦，其哀傷程度非筆墨所得形容，評估被告及其僱用人之身份、地位及
    經濟狀況等關係，請求賠償慰撫金三百萬元。原告甲○○與死者結褵四十年，婚
    姻存續期間相互照顧，共渡人間疾苦，被害人楊炳坤因該事故而逝世，原告痛苦
    非言語所能描述，為此請求慰撫金二百五十萬元。原告己○○、壬○○、辛○○
    、庚○○、丁○○均由死者扶養成年，被害人因見原告等人事業有成，且獲選為
    口湖鄉模範父親代表之際，因此過失致死，令原告哀傷不已，為此各請求二百萬
    元，因而提起本件訴訟等語。
二、被告則以：被告SA BORANDE雖係被告太平洋公司負責引進之外勞，惟其長期租給
    康捷公司管理使用，客觀上為康捷公司服勞務，並受康捷公司指揮監督，自屬康
    捷公司之受僱人。又得標業者，如擬將其工程分包予其他廠商時，得標業者得於
    報經同意後，調派其所聘僱之外籍勞工至該分包工程工作，行政院勞工委員會八
    十三年三月七日台八三勞職業字第六九０九０號公告在案。依前揭公告，被告太
    平洋公司自得將引進之外勞即被告SA BORANDE調派予康捷公司，被告SA BORANDE
    在康捷公司分包之工程工作，自應聽從康捷公司之指揮進行工作，故康捷公司與
    被告SA BORANDE具有事實上之僱傭關係。被告太平洋公司將被告SA BORANDE調派
    至康捷公司，亦要求該公司指派外勞從事工作時，應遵守相關法令及規定，並簽
    立安全切結書為憑。是被告太平洋公司實已盡相當注意及監督義務，依民法第一
    百八十八條第一項但書規定，不負損害賠償責任。而被告SA BORANDE於上開時地
    ，駕駛康捷公司所有未懸掛車牌之小貨車肇事，致被害人楊炳坤死亡，事後康捷
    公司與原告以三百三十萬元和解，並簽立和解協議書。康捷公司所以和解並簽立
    和解書，乃基於外勞即被告SA BORANDE之僱用人而成立和解。當時原告不信任被
    告康捷公司信用，和解金中有一百二十萬元支票，係由被告太平洋公司簽發交付
    ，先供作康捷公司工程預付款項，以促成康捷公司達成和解。退萬步言，縱認被
    告太平洋公司應與康捷公司負共同侵權行為之連帶損害賠償責任者，因康捷公司
    既與原告達成和解，且從和解書第二項約定以觀，原告顯有消滅全部債務而拋棄
    所有請求權之意思，依法被告亦得主張免責。又慰撫金之量定，應斟酌受僱人及
    應負連帶賠償責任之僱用人，並被害人暨其父、母、子、女及配偶之身份、地位
    及經濟狀況等關係定之。被告太平洋公司近年來，因投資環境大不如前，社會景
    氣指數頻亮紅燈，被告太平洋公司屢經虧損，原告請求慰撫金高達一千五百五十
    萬元，顯然過高，並屬無據等語，置辯。
三、原告主張之事實，固據其提出車禍事故證明書、起訴書、太平洋公司名片等影本
    為證，被告SA BORANDE對於右揭時地駕車肇事，致被害人楊炳坤死亡一節，並不
    爭執，並有本院九十年度交訴字第四九號刑事判決書可稽，此部分自堪信為實在
    。茲本件所應審究者，厥以：（一）被告太平洋公司引進外勞後，將之交付康捷
    公司承包工程調度使用，而該外勞住宿、薪資、日後遣返，仍由太平洋公司負責
    ，再從康捷公司工程款中扣除，該外勞即被告SA BORANDE與康捷公司、太平洋公
    司三者間之法律關係如何。（二）原告於九十年七月九日已經與康捷公司、及被
    告SA BORANDE達成民事和解，得否再對被告SA BORANDE訴訟請求連帶賠償等問題
    。經查：
（一）按受僱人受一人選任，並服從其監督而服勞務，係一般通常的現象。但在現代
      分工之社會，一個人同時受僱二人或二人以上者，比比皆是，不乏其例。至其
      形態或為數人共同僱用一人，或為數人各為自己事務僱用一人而分享其勞務，
      或一人獨立為數人服務，或暫時借用他人之受僱人等等。就此情形，數僱用人
      究應共同或分別對其受僱人之行為負責，實值探討：(1)共同僱用者：數人為共
      同事務共僱一人，例如合夥等。在此情形，數合夥人共同僱用之人，既係執行
      合夥事務，則受僱人因執行職務不法侵害他人權利所生之損害，自應負連帶賠
      償責任。(2)數人分享一受僱人之勞務者：數人各為自己事務，共同僱用一人，
      在此種情形，原則上應視受僱人於處理何人事務致發生損害為標準，而決定其
      應負賠償之人。倘若受僱人處理甲之事務，致生損害於僱用人乙時，則僱用人
      甲對僱用人乙，亦應依民法第一百八十八條規定負責。(3)一人獨立為數人服勞
      務者：一人同時為數人服勞務，實務常有之。其「究為何人服勞務，致生損害
      ，若能確定者，則由該人負責」。若受僱人適同時為數僱主執行職務而損害他
      人者，例如某甲同時受僱於乙、丙二人，並為其搬運商品，某日甲承乙命，載
      運貨品至碼頭，丙恰亦為同樣指示，無論乙、丙彼此間是否知悉此事，若甲途
      中駕車失慎，傷害行人時，乙、丙二人應負連帶責任。(4)借用他人之受僱人者
      ：此種情形法律關係較複雜，例如某百貨公司增建房屋，以自己司機供建築商
      使用，搬運材料，司機於執行職務之際，損害他人法益。在此情形，一般僱用
      人與臨時僱用人之間縱有求償辦法約定，僅屬內部關係，對被害人依侵權行為
      請求賠償之權利，不生影響。但出借之受僱人因執行職務侵害第三人權利時，
      究應由一般僱用人或臨時僱用人負責，應採兩項標準決定之：即在損害發生
      時，由誰監督或控制受僱人之行為。僱用人究為誰之利益在執行職務〔請參
      王澤鑑著民法學說與判例研究第一冊第一頁至三十頁〕。
（二）按民法第一百八十八條所稱「受僱人」，係以事實上僱傭關係為準。僱用人應
      負損害賠償責任者，係以選任或監督受僱人有過失為原因，則解釋是否受僱人
      ，應以僱用人對其選任或監督有無責任，以為決定標準。是凡客觀上被他人使
      用，為之服勞務而受其監督者，均應認為受僱人，最高法院著有四十五年度台
      上字第一五九九號及五十七年度台上字一六六三號判例可參。本件：(1)被告太
      平洋公司向主管機關申請而引進之外籍勞工即被告SA BORANDE，平日該外籍勞
      工SA BORANDE在太平洋公司設置之工務所居住，由太平洋公司提供膳宿，並支
      給薪資等情，為兩造所不爭執，揆諸上揭判例見解，其等有事實上之傭庸關係
      ，毋庸置疑。再者，康捷公司分包太平洋公司承包國道西濱高速公路ＷＨ六０
      、六一標工程之「橋樑下部結構工程」，並由太平洋公司將該外籍勞工即被告
      SA BORANDE提供與康捷公司調遣使用，就康捷公司而言，其接受SA BORANDE而
      為從事工程施作，SA BORANDE之膳宿、薪資、日後遣返等項，雖由太平洋公司
      支付，惟事後太平洋公司從康捷公司應得之工程款扣抵，顯然康捷公司是為自
      己從事分包工程事務之施作利益，而指揮SA BORANDE服一定之勞務，以使工程
      順利進行，是康捷公司有事實上之指揮監督權，康捷公司亦為被告SA BORANDE
      之僱用人。(2)被告SA BORANDE為太平洋公司之受僱人，復為康捷公司之受僱人
      ，屬上述一人獨立為數人服勞務情形。被告SA BORANDE於九十年六月二十五日
      十三時二十分許，無照駕駛康捷公司所有報廢之無牌照小貨車，載同貨物及二
      名工地外籍勞工，欲至康捷公司工地服勞務，途經雲林縣口湖鄉○○村○○路
      四十二號前之交岔路口肇事，致被害人楊炳坤死亡，已如上述。事故發生當時
      ，被告SA BORANDE駕駛康捷公司車輛，欲前往康捷公司工地工作，已經證人吳
      劍烽即太平洋公司外勞管理主任、證人IN  KHONG SUNTHORN即同車之泰國籍勞
      工分別於警訊及檢察官偵查時證明，並有債權債務轉讓書影本可按。從該被告
      駕車及欲往工地工作以觀，顯然被告SA BORANDE確定為康捷公司服勞務，依前
      項說明，自應由康捷公司與之負連帶賠償責任。被告太平洋雖亦為該外勞之僱
      用人，惟被告SA BORANDE侵權行為當時，所執行之職務，既為康捷公司之勞務
      ，且受康捷公司指揮監督，太平洋公司自毋庸與之負連帶賠償責任。(3)再者，
      太平洋引進之外籍勞工，提供與分包工程廠商即康捷公司使用而服勞務，法律
      性質究屬租、借、讓渡、或調派使用，見解或有不同，惟被告SA BORANDE所執
      行之職務，既能確定是執行康捷公司勞務期間，而致生損害他人權利，揆諸前
      項說明，自應由康捷公司與之負連帶賠償責任。被告SA BORANDE當時並非執行
      太平洋公司職務，則原告請求被告太平洋公司應與之負連帶賠償責任，自屬無
      據。
（三）再者，和解，謂當事人約定，互相讓步，以終止爭執或防止爭執發生之契約；
      和解有使當事人所拋棄之權利消滅、及使當事人取得和解契約所訂明權利之效
      力，此觀民法第七百三十六條、第七百三十七條規定自明；又和解內容，倘以
      他種法律關係，替代原有法律關係者，則係以和解契約創設新法律關係，故債
      務人如不履行和解契約，債權人應依和解創設之新法律關係請求履行，不得再
      依原有法律關係請求給付，最高法院八十三年度台上字第六二０號著有判決可
      參。本件原告於九十年七月九日已經與康捷公司、及被告SA BORANDE達成和解
      ，為原告所不爭執，並經證人孫家駒即康捷公司法定代理人到庭證明，復有和
      解書可按。揆諸上揭規定，原告對被告SA BORANDE不得再依侵權行為之法律關
      係，請求連帶賠償。又原告並不否認和解內容已經履行，其於履行和解給付後
      ，再對被告SA BORANDE請求連帶賠償損害，難認有理由。
四、從而，原告依侵權行為之法律關係，請求被告負連帶損害賠償責任，不應准許，
    應予駁回。
五、本件事證已臻明確，兩造其餘攻擊、防禦方法及主張，經審酌後認與本院判決認
    定基礎無涉，爰毋庸逐一論列，併予敘明。
六、據上論結，原告之訴為無理由，依民事訴訟法第七十八條、第八十五條第一項前
    段，判決如主文。
中　　　華　　　民　　　國　　九十一　　年　　　一　　　月　　二十三　　日
                                    臺灣雲林地方法院民事庭
~B法　　　官　林秋火
右為正本係照原本作成。
如對本判決上訴須於判決送達後二十日內向本院提出上訴狀。（須附繕本）
中　　　華　　　民　　　國　　九十一　　年　　　一　　　月　　二十三　　日
~B法院書記官　朱克文
